【裁判字號】    94,上訴,2520
【裁判日期】    950404
【裁判案由】    毒品危害防制條例
【裁判全文】
臺灣高等法院臺中分院刑事判決        94年度上訴字第2520號
上  訴  人
即  被  告  丙○○
上列上訴人因違反毒品危害防制條例案件，不服臺灣南投地方法
院九十四年度訴字第二四一號中華民國九十四年十月三十一日第
一審判決（起訴案號：臺灣南投地方法院檢察署九十四年度毒偵
字第二一五號，移送原審法院併辦案號：同署九十四年度毒偵字
第九九二、一○八○、一一一五號、九十四年度偵字第二七八九
號，移送本院併辦案號：同署九十五年度毒偵字第三四七、三七
一號），提起上訴，本院判決如下：
    主  文
原判決撤銷。
丙○○連續施用第一級毒品，處有期徒刑壹年肆月；扣案之第一
級毒品海洛因包（其中一包淨重○．○八公克、空包袋重○．
三一公克，另外二包合計淨重二．六六公克、空包袋共重一．七
一公克）、殘留有第一級毒品海洛因之殘渣袋壹個，均沒收銷燬
之。又連續施用第二級毒品，處有期徒刑捌月；扣案之第二級毒
品安非他命肆包（含袋共重九．三公克）沒收銷燬之，吸食器貳
個、吸食軟管壹條、分裝袋壹包，均沒收。以上有期徒刑部分，
應執行有期徒刑壹年拾月。
    事  實
一、丙○○於民國（下同）八十六年間，有非法施用化學合成麻
    醉藥品之犯罪前科（本案不構成累犯）。其於八十七年間，
    又因施用第二級毒品安非他命，經臺灣南投地方法院於八十
    七年十二月二十九日以該院八十七年度毒聲字第八九一號刑
    事裁定移送觀察勒戒，後因認有繼續施用毒品之傾向，再經
    該院於八十八年一月二十六日以八十八年度毒聲字第一一四
    號刑事裁定令入戒治處所施以強制戒治一年，嗣因強制戒治
    屆滿三月，成效經評定為合格，經同院於八十八年五月二十
    四日以該院八十八年度毒聲字第八四九號刑事裁定停止戒治
    ，所餘戒治期間付保護管束（保護管束期間：自八十八年六
    月一日起至八十九年一月二十五日止），惟於保護管束期間
    ，丙○○因再次施用第二級毒品違反保護管束應遵守事項情
    節重大，經臺灣南投地方法院於八十九年一月七日以該院八
    十九年度毒聲字第二○號刑事裁定撤銷停止戒治（惟丙○○
    經臺灣南投地方法院檢察署檢察官合法通知執行所餘戒治期
    間，因未到案而遭通緝，直至八十九年三月間因再度施用第
    二級毒品案件而遭緝獲），並於九十年二月一日再入戒治處
    所執行所餘戒治期間，而於九十年九月二十五日強制戒治執
    行完畢，並由臺灣南投地方法院檢察署檢察官於九十年十月
    八日以九十年度戒毒偵字第三三五、三三六、三三七號為不
    起訴處分確定在案。
二、詎丙○○猶不知戒絕毒癮，明知海洛因、甲基安非他命分別
    係毒品危害防制條例第二條第二項第一款、第二款所規定之
    第一、二級毒品，不得非法持有、施用，竟分別基於施用第
    一級毒品海洛因、及施用第二級毒品甲基安非他命之概括犯
    意，自九十三年十一月十二日之某時許起，至九十五年二月
    二十日晚上六時止，分別在南投縣名間鄉新街村田寮巷十二
    之十四號、同鄉○○路下溪巷八之八號、台中市○○區○○
    路四段三零三號十六樓之十一、南投縣名間鄉○○路一九六
    號之居所等處，以將第一級毒品海洛因摻在香菸內點燃吸食
    之方式，連續多次施用第一級毒品海洛因；其另又自九十三
    年十一月十二日之某時許起，至九十五年一月十二日晚上某
    時止，亦在上開地點及南投縣南投市某圓環旁等處，另以將
    第二級毒品甲基安非他命放在鋁箔紙上面，下面以火加熱燒
    烤，後再吸其煙氣之方式，連續多次施用第二級毒品甲基安
    非他命。
三、嗣丙○○分別於下列時、地，被警查獲，即：
（一）九十四年二月五日下午十四時三十分許，經警持臺灣南投
      地方法院法官核發之搜索票，在南投縣名間鄉○○路「花
      旗汽車旅館」六０二室內查獲，並當場扣得其所有第一級
      毒品海洛因二包（合計淨重二．六六公克、空包袋共重一
      ．七一公克）、第二級毒品安非他命四包（含袋重共計九
      ．三公克）。經其同意由警採集其尿液送驗，結果呈嗎啡
      類及甲基安非他命類陽性反應
（二）九十四年七月十七日下午十四時許，經警在南投縣名間鄉
      ○○路下溪巷八之八號查獲，並當場扣得其所有第一級毒
      品海洛因一包（合計淨重○．○八公克、空包袋重○．三
      一公克），及供其施用第二級毒品甲基安非他命所用之吸
      食器一個、吸食軟管一條。經其同意由警採集其尿液送驗
      ，結果呈嗎啡類及甲基安非他命類陽性反應。
（三）九十四年七月二十六日晚上二十一時許，經警持臺灣臺中
      地方法院法官所核發之搜索票，在臺中市○○區○○路四
      段三○三號十六樓之十一搜索查獲，經其同意由警採集尿
      液送檢驗結果，呈鴉片類、安非他命類陽性反應。
（四）九十四年七月二十七日十七時五十分許，經警持臺灣南投
      地方法院法官所核發之搜索票，在南投縣南投市鄉二
      五０巷三一號處查獲，並扣得乙○○所有安非他命一包（
      含袋重○．四公克）、及吸食器一組（業經臺灣南投地方
      法院另案在該院九十四年度訴字第五八二號乙○○違反毒
      品危害防制條例案件宣告沒收銷燬及沒收確定）。
（五）九十四年七月二十八日十時三十分許，為警在南投縣名間
      鄉○○路下溪巷八之八號查獲，並當場扣得其所有第一級
      毒品海洛因殘渣袋一個、及供其施用第二級毒品所用之吸
      食器一個、分裝袋一包（另又查扣與其施用毒品無直接關
      係之電子磅秤一個）。經其同意由警採集尿液送檢驗結果
      ，呈嗎啡類、甲基安非他命類陽性反應。
（六）九十五年一月十三日晚上九時許，為警在南投縣名間鄉○
      ○村○○路四六巷十三號前查獲，經其同意由警採集尿液
      送檢驗結果，呈嗎啡類、甲基安非他命類陽性反應。
（七）九十五年二月二十二日晚上十一時十五分許，為警在南投
      縣中寮鄉○○村○○路二九三號附近查獲，經其同意由警
      採集尿液送檢驗結果，呈嗎啡類陽性反應。
四、案經南投縣警察局竹山分局報請臺灣南投地方法院檢察署檢
    察官偵查起訴，及由南投縣警察局仁愛分局、南投縣警察局
    中興分局、台中市警察局第五分局報由臺灣南投地方法院檢
    察署檢察官移請臺灣南投地方法院併案審理，暨由南投縣警
    察局竹山分局、南投縣警察局草屯分局分別報由臺灣南投地
    方法院檢察署檢察官移請本院併案審理。
    理  由
一、本案上訴人即被告丙○○（以下簡稱為被告）並未於本院準
    備程序期日及審理期日到庭，其所提出之上訴狀除求為輕判
    之外，亦未為否認犯罪之陳述。而被告上開犯罪事實，亦據
    其分別在警、偵訊中，及於原審法院審理時坦白承認。且：
（一）被告於九十四年二月五日下午十四時三十分許為警查獲時
      ，經警採集尿液送驗結果呈嗎啡類及甲基安非他命陽性反
      應，此有南投縣政府警察局竹山分局毒品案件委託鑑驗尿
      液代號與真實姓名對照表、詮昕科技股份有限公司九十四
      年二月二十五日報告編號00000000號濫用藥物尿
      液檢驗報告各一份在卷可稽（見南投縣政府警察局竹山分
      局刑案偵察卷宗第十一頁、九十四年度毒偵字第二一五號
      偵查卷第二十頁）；並有白粉二包、安非他命四包扣案可
      供佐證。上開扣案之白粉二包，經送驗結果確含有第一級
      毒品海洛因成分（合計淨重二．六六公克、空包裝重一．
      七一公克），亦有法務部調查局九十四年四月二十七日調
      科壹字第九七０００二六四一號鑑定通知書一紙（見原審
      法院刑事卷宗第二九頁）在卷可稽。
（二）被告於九十四年七月十七日下午十四時許為警查獲時，經
      警採集尿液送驗結果呈嗎啡類、及甲基安非他命類陽性反
      應，此有詮昕科技股份有限公司九十四年九月十三日報告
      編號00000000號濫用藥物尿液檢驗報告一份在卷
      可稽（見原審法院刑事卷宗第七九之一頁）；並有白粉一
      包、第二級毒品吸食器一個、吸食軟管一條等扣押物可供
      佐證。上開扣案之白粉一包，經送鑑驗結果確含有第一級
      毒品海洛因成分（淨重○．○八公克、空包裝重○．三一
      公克），此情亦有法務部調查局九十四年九月二十七日調
      科壹字第九七０００二七九八號鑑定通知書一紙 (附於原
      審法院刑事卷宗第七九頁）在卷可據。
（三）被告於九十四年七月二十六日晚上二十一時許，被警查獲
      時，經警採集其尿液送檢驗結果呈鴉片類、安非他命類陽
      性反應，此情有台中市政府警察局第五分局委託尿液檢驗
      代號與真實姓名對照表、中山醫學大學附設醫院九十四年
      五月二十七日流水編號０五九三０三號藥物濫用檢測報告
      各一份在卷可憑（見台中市政府警察局第五分局刑案偵查
      卷宗第十九、二十頁）。
（四）被告於九十四年七月二十八日上午十時三十分許，經警查
      獲並採集其尿液送檢驗結果，呈嗎啡類、甲基安非他命類
      陽性反應，此有南投縣政府警察局中興分局毒品案件委託
      鑑驗尿液代號與真實姓名對照表、詮昕科技股份有限公司
      九十四年八月九日報告編號00000000號濫用藥物
      尿液檢驗報告各一份在卷可稽（見南投縣政府警察局中興
      分局刑案偵查卷宗第四頁、原審法院刑事卷宗第九七頁）
      。此部分犯罪事實並有含有第一級毒品海洛因之殘渣袋一
      個、及供其施用第二級毒品甲基安非他命所用之吸食器一
      個、分裝袋一包可資佐證。
（五）被告於九十五年一月十三日晚上九時許，為警在南投縣名
      間鄉○○村○○路四六巷十三號前查獲，經其同意由警採
      集尿液送檢驗結果，呈嗎啡類、甲基安非他命類陽性反應
      ，此有南投縣警察局竹山分局委託鑑驗尿液代號與真實姓
      名對照表、及中山醫學大學附設醫院九十五年一月二十六
      日流水編號0000000號藥物濫用檢測報告各一份在
      卷可憑（見台灣南投地方法院檢察署九十五年度毒偵字第
      三四七號偵查卷宗第十九、二十頁）。
（六）又被告於九十五年二月二十二日晚上十一時十五分許，為
      警在南投縣中寮鄉○○村○○路二九三號附近查獲，經其
      同意由警採集尿液送檢驗結果，呈嗎啡類陽性反應，此情
      亦有南投縣警察局草屯分局尿液採驗清冊（見台灣南投地
      方法院檢察署九十五年度毒偵字第三七一號偵查卷宗第二
      六頁）、及中山醫學大學附設醫院九十五年三月九日流水
      編號0000000號藥物濫用檢測報告（見本院卷第九
      二頁）各一份在卷可據。
二、綜上證據，足證被告施用第一級毒品海洛因及施用第二級毒
    品甲基安非他命之自白，確與事實相符，應堪採信。又被告
    曾於八十七年間，因施用第二級毒品安非他命，經臺灣南投
    地方法院於八十七年十二月二十九日以該院八十七年度毒聲
    字第八九一號刑事裁定移送觀察勒戒，後因認有繼續施用毒
    品之傾向，再經該院於八十八年一月二十六日以八十八年度
    毒聲字第一一四號刑事裁定令入戒治處所施以強制戒治一年
    ，嗣因強制戒治屆滿三月，成效經評定為合格，經同院於八
    十八年五月二十四日以該院八十八年度毒聲字第八四九號刑
    事裁定停止戒治，所餘戒治期間付保護管束（保護管束期間
    ：自八十八年六月一日起至八十九年一月二十五日止），惟
    於保護管束期間，被告因再次施用第二級毒品違反保護管束
    應遵守事項情節重大，經臺灣南投地方法院於八十九年一月
    七日以該院八十九年度毒聲字第二○號刑事裁定撤銷停止戒
    治（惟被告經臺灣南投地方法院檢察署檢察官合法通知執行
    所餘戒治期間，因未到案而遭通緝，直至八十九年三月間因
    再度施用第二級毒品案件而遭緝獲），並於九十年二月一日
    再入戒治處所執行所餘戒治期間，而於九十年九月二十五日
    強制戒治執行完畢，並由臺灣南投地方法院檢察署檢察官於
    九十年十月八日以九十年度戒毒偵字第三三五、三三六、三
    三七號為不起訴處分確定在案等事實，亦有臺灣南投地方法
    院檢察署刑案資料查註紀錄表、及本院被告前案紀錄表各乙
    份在卷可稽，是被告於前開強制戒治執行完畢後五年內再犯
    施用第一級、第二級毒品犯行，事證明確，應予依法論科。
三、按海洛因、甲基安非他命分屬毒品危害防制條例第二條第二
    項第一款、第二款所規定之第一、二級毒品，不得非法持有
    、施用。被告非法持有進而非法施用海洛因、甲基安非他命
    ，核被告所為，係分別犯毒品危害防制條例第十條第一項之
    施用第一級毒品罪、及毒品危害防制條例第十條第二項之施
    用第二級毒品罪。至其為施用之目的而持有第一級、第二級
    毒品之低度行為，已分別被其施用第一級、第二級毒品之高
    度行為所吸收，均不另論罪。又被告前後多次施用第一級毒
    品之犯行，及前後多次施用第二級毒品之犯行，其各自犯罪
    之時間緊接，方法相同，並分別觸犯構成要件相同之罪，顯
    均係基於概括犯意反覆而為，均應依刑法第五十六條連續犯
    之規定各論以一罪，並皆加重其刑。因被告上開所犯，均有
    連續犯之裁判上一罪關係，故未經公訴人起訴而由檢察官分
    別移送原審法院及本院併辦部分，亦為起訴效力所及，本院
    亦應併予審判。另被告所犯上開二罪，犯意各別，罪名不同
    ，應分論併罰。再，本案所查扣之第一級毒品海洛因二包（
    合計淨重二．六六公克、空包袋共重一．七一公克，其包裝
    與海洛因無從析離）、第一級毒品海洛因一包（合計淨重○
    ．○八公克、空包袋重○．三一公克，其包裝與海洛因無從
    析離）、第一級毒品海洛因殘渣袋一個（海洛因殘渣與包裝
    袋無從析離），及第二級毒品安非他命四包（含袋重共計九
    ．三公克，其包裝與安非他命無從析離），均應依據毒品危
    害防制條例第十八條第一項前段之規定宣告沒收銷燬之。至
    於被告施用第二級毒品所用並經扣案之吸食器二個、吸食軟
    管一條、分裝袋一包，均應依刑法第三十八條第一項第二款
    規定宣告沒收。至於經警於九十四年七月二十七日十七時五
    十分許，在南投縣南投市鄉二五０巷三一號處所查獲之
    安非他命一包（含袋重○．四公克）、及吸食器一組，業據
    被告於警訊否認係其所有。而上開處所係乙○○之住所，業
    據乙○○於警訊即供述在卷。嗣在乙○○被訴違反毒品危害
    防制條例案件經臺灣南投地方法院另案以該院九十四年度訴
    字第五八二號刑事案件審理時，乙○○亦坦承上開扣押物係
    其所有，臺灣南投地方法院上開刑案判決乃分別宣告沒收銷
    燬及沒收確定，此情有臺灣南投地方法院上開刑案判決及本
    院乙○○之前案紀錄表在卷可資佐證。本院審酌上開扣押物
    係在乙○○之住所被警查獲及乙○○確有施用安非他命被上
    開刑事判決有罪確定之事實，認乙○○坦承上開扣押物係其
    所有之供述較屬可信。被告於原審法院審理時，供述此部分
    扣押物係其所有之自白因與事實不合，尚非可採，爰不於本
    案就此部分扣押物為沒收銷燬及沒收之宣告。另外，扣案之
    電子磅秤一台，雖屬被告所有，但不能證明與本件施用毒品
    犯行有直接關係，亦不予宣告沒收。
四、原審判決就被告施用第一、二級毒品之犯行予以論罪科刑，
    固屬有見，惟原審判決未及審酌檢察官移送本院併辦之被告
    施用第一、二級毒品犯行，此部分尚有未合。又第一級毒品
    海洛因或第二級毒品安非他命在以包裝袋包裝之後，鑑定機
    關無論係以傾倒、或刮杓刮取之方式秤重，其包裝袋上均會
    有微量海洛因或安非他命殘留（但因屬微量，故不影響鑑定
    機關以公克計算之重量），如以溶劑加入包裝袋內溶洗，溶
    洗出之液體仍可檢出上開毒品，此情有法務部調查局九十三
    年三月十九日調科壹字第○九三○○一一三○六○號函、高
    雄醫學大學附設中和紀念醫院九十三年四月十三日管認可字
    第○○五號檢驗報告可憑。原審判決因上開扣案之第一、二
    級毒品曾送鑑定秤重，即將被告所持有之上開第一、二級毒
    品包裝袋，僅為沒收之宣告，而未為沒收銷燬之宣告，此部
    分亦有未洽。再者，原審判決就警員於九十四年七月二十七
    日十七時五十分許，在南投縣南投市鄉二五０巷三一號
    乙○○住處所查獲之安非他命一包（含袋重○．四公克）、
    及吸食器一組，誤認此係被告所有，而於本案分別為沒收銷
    燬及沒收之宣告，此部分亦有違誤。是本案被告上訴指摘原
    審判決量刑過重，其所提起之上訴雖無理由，但原審判決既
    有上開可議之處，即屬無可維持，應由本院將原審判決均予
    撤銷改判。爰審酌被告之品行、非法施用第一、二級毒品之
    犯罪情節、及其在犯罪之後，於偵、審期間雖能坦承所犯，
    但其屢次被警查獲均未能戒絕毒品，顯未見有真正悔誤等一
    切犯罪情狀，就其施用第一級毒品之犯行量處有期徒刑一年
    四月，另就其施用第二級毒品之犯行則量處有期徒刑八月，
    並依法定其應執行刑為有期徒刑一年十月。扣案之第一級毒
    品海洛因三包（其中一包淨重○．○八公克、空包袋重○．
    三一公克，另外二包合計淨重二．六六公克、空包袋共重一
    ．七一公克）、殘留有第一級毒品海洛因之殘渣袋一個，及
    第二級毒品安非他命四包（含袋共重九．三公克），均依法
    宣告沒收銷燬之；扣案之吸食器二個、吸食軟管一條、分裝
    袋一包，亦依法宣告沒收。
五、被告經本院合法傳喚，無正當理由而未於本院審判期日到庭
    ，爰不待其陳述，逕行判決。
六、據上論斷，應依刑事訴訟法第三百六十八條、第三百六十九
    條第一項前段、第三百六十四條、第三百七十一條、第二百
    九十九條第一項前段、毒品危害防制條例第十條第一項、第
    二項、第十八條第一項前段，刑法第十一條、第五十六條、
    第五十一條第五款、第三十八條第一項第二款，判決如主文
    。
本案經檢察官甲○○到庭執行職務。
中    華    民    國    95    年    4    月     4     日
            刑事第三庭  審判長法  官  王  增  瑜
                              法  官  胡  忠  文
                              法  官  廖  柏  基
上列正本證明與原本無異。
施用第一級毒品部分，得上訴。
施用第二級毒品部分，不得上訴。
如不服本判決應於收受送達後十日內向本院提出上訴書狀，其未
敘述上訴之理由者並得於提起上訴後十日內向本院補提理由書（
均須按他造當事人之人數附繕本）。
                              書記官  王  麗  英
中    華    民    國    95    年    4    月    4      日
附錄論罪科刑法條：
毒品危害防制條例第十條
施用第一級毒品者，處六月以上五年以下有期徒刑。
施用第二級毒品者，處三年以下有期徒刑。
                                                      Ａ


司法院資訊處製作；財團法人民間司法改革基金會備份。
